臺灣屏東地方法院民事判決
111年度屏簡字第40號
原      告  池國泰  


被      告  楊貴男  

            劉翰聰  

上列當事人間請求給付票款事件，本院於民國111年5月5日言詞
辯論終結，判決如下：
    主      文
被告應連帶給付原告新臺幣（下同）4,020,000元，及自民國110
年11月23日起至清償日止，按週年利率百分之5計算之利息。
訴訟費用由被告連帶負擔。
本判決第一項得假執行，但被告如以4,020,000元為原告預供擔
保，得免為假執行。
    事實及理由
壹、程序部分：
一、原告起訴後，將訴之聲明由請求被告連帶給付新臺幣（下同
    ）12,220,000元及自支付命令送達翌日起至清償日止，按週
    年利率5％計算之利息，減縮為請求被告連帶給付4,020,000
    元及自支付命令送達翌日起至清償日止，按週年利率5％計算
    之利息，核其減縮聲明符合民事訴訟法第255條第1項第3款
    之規定，自得准許之。
二、本件被告均經合法通知，未於言詞辯論期日到場，核無民事
    訴訟法第386條各款所列情形，爰依原告聲請，由其一造辯
    論而為判決。　　
貳、實體部分
一、原告主張：伊執有被告楊貴男簽發、被告劉翰聰背書如附表
    所示之支票（下稱系爭支票），票面金額合計4,020,000元
    ，詎屆期提示未獲付款，爰依票據法律關係請求被告連帶給
    付票款等語。並聲明：如主文第1項所示。
二、被告部分：
　㈠被告楊貴男未於言詞辯論期日到場，惟其先前提出書狀略以
    ：系爭支票並非伊所簽發，伊亦未授權他人代為蓋印系爭支
    票上之印文，是伊無須就系爭支票負票據責任，且系爭支票
    原告係原告惡意取得，縱非惡意，亦係以無對價或非以相當
    對價取得，原告不得主張票據權利等語，資為抗辯，並聲明
    ：原告之訴駁回。
　㈡被告劉翰聰未於言詞辯論期日到場，亦未提出準備書狀作何
    聲明或陳述。
三、得心證之理由：
　㈠按當事人對於他造主張之事實，於言詞辯論時不爭執者，視
    同自認，民事訴訟法第280條第1項定有明文。查原告主張其
    執有被告楊貴男簽發、被告劉翰聰背書之系爭支票，且屆期
    提示未獲付款之事實，業據原告提出系爭支票及退票理由單
    為證（司促卷第11至21、35、53頁）。被告劉翰聰對於上開
    事實，於書狀不予爭執，依上開規定視同自認，堪信原告之
    主張為真實。
　㈡被告楊貴男雖辯稱：系爭支票之票面金額、發票日等字跡均
    非伊所寫，伊亦未授權他人蓋印或代行發票等語。惟按當事
    人主張有利於己之事實，就其事實有舉證之責任；又私人之
    印章，由自己使用為常態，被人盜用為變態，主張變態事實
    之當事人，自應就此印章被盜用之事實負舉證之責任（最高
    法院86年度台上字第717號判決意旨參照）。原告既主張系
    爭支票係被告楊貴男受權被告劉翰聰向伊借款所開立，足認
    原告已否認系爭支票之發票人印文係遭盜蓋，自應由被告楊
    貴男負舉證責任，然被告楊貴男除於110年12月2日提出民事
    聲明異議狀為前開抗辯外，並未提出其他證據或為任何證據
    調查之聲請，且依卷附系爭支票退票理由單上所載退票理由
    為「存款不足及拒絕往來戶」，而非印鑑不符觀之，足見系
    爭支票之發票印章為真正，應可認定。被告楊貴男復以：原
    告係惡意取得系爭支票，縱非惡意，亦係以無對價或非以相
    當對價取得系爭支票等語，抗辯原告不得主張票據權利，惟
    原告本於執票人行使票據權利，就其原因關係尚不負舉證
    責任。且票據法第14條第2項規定：「無對價或以不相當之
    對價取得票據者，不得享有優於其前手之權利。」，係指前
    手之權利如有瑕疵，該取得人即應繼受其瑕疵，人的抗辯並
    不中斷；如前手無權利時，取得人即不能取得權利而言，票
    據債務人主張執票人取得票據有此權利瑕疵，應由票據債務
    人就該票據權利瑕疵之事實負舉證之責。被告楊貴男就其此
    部分抗辯，未提出任何證據以資調查，且原告主張其取得系
    爭票據係因楊貴男授權劉翰聰向伊借款，楊貴男在108至109
    年間就有以此方式向伊借款，當時開立的支票都能兌現，是
    到系爭支票才無法兌現等語，並提出108至109年間借款明細
    、支票影本、存摺影本為證（本院卷第51至71、109至113頁
    ），足認原告非基於惡意或以無對價或顯不相當之對價取得
    系爭支票，被告楊貴男上開所辯原告取得系爭支票為惡意、
    無對價或無相當對價之事實，亦為不可採。
　㈢末按在票據上簽名者，依票上所載文義負責；票據上之簽名
    ，得以蓋章代之；發票人應照支票文義擔保支票之支付；執
    票人向支票債務人行使追索權時，得請求自為付款提示日起
    之利息，如無約定利率者，依年利六釐計算，票據法第5條
    第1項、第6條、第126條、第133條分別定有明文。又背書人
    應照支票文義擔保付款責任；發票人、背書人應對於執票人
    連帶負責，票據法第144條、第39條、第29條、第96條亦有
    明定。本件原告主張其持有被告楊貴男簽發、被告劉翰聰背
    書之系爭支票，屆期經提示未獲兌現等情，既屬可信，而被
    告所辯，尚不足採，則原告本於票據法律關係，請求判決被
    告連帶給付如主文第1項之票款及利息，即屬有據，應予准
    許。
四、本件判決係依民事訴訟法第427條規定適用簡易程序為被告
    敗訴之判決，依同法第389條第1項第3款規定，應職權宣告
    假執行。另依同法第392條第2項規定，職權宣告被告如預供
    擔保，免為假執行。
五、本件事證已臻明確，兩造其餘攻擊防禦方法及所舉證據，經
    審酌結果，與本件判決結論均無影響，爰不一一論述，附此
    敘明。
六、訴訟費用負擔之依據：民事訴訟法第78條、第85條第2項。
中　　華　　民　　國　　111 　年　　5 　　月　　19　　日
                  屏東簡易庭  法  官  彭聖芳
正本係照原本作成。
如對判決上訴，須於判決送達後20日內向本院提出上訴狀，其未
表明上訴理由者，應於提出上訴後20日內向本院補提理由書狀（
均須按他造當事人之人數附繕本）。
如委任律師提起上訴者，應一併繳納上訴審裁判費。
中　　華　　民　　國　　111 　年　　5 　　月　　19　　日
                              書記官  孫秀桃
附表：
編號 發票日 票面金額 退票日 票據號碼 01 110年4月2日 50萬元 110年8月6日 X0000000 02 110年5月10日 110萬元 110年8月6日 X0000000 03 110年7月7日 57萬元 110年8月6日 X0000000 04 110年6月2日 50萬元 110年9月11日 X0000000 05 110年6月4日 100萬元 110年9月11日 X0000000 06 110年8月15日 35萬元 110年9月11日 X0000000